臺灣高雄地方法院刑事判決　　　　　　　95年度訴字第2232號
公　訴　人　臺灣高雄地方法院檢察署檢察官
被　　　告　甲○○
選任辯護人　張賜龍律師
　　　　　　黃郁婷律師
上列被告因強盜案件，經檢察官提起公訴（95年度偵字第4830號
），本院判決如下：
    主  文
甲○○無罪。
    理  由
一、公訴意旨略以：被告甲○○於民國94年8 月11日下午5 時42
    分許，在高雄市○○區○○街153 號「海將卡拉OK」廚房內
    ，因不滿告訴人丁○○向其催討債務，竟先以腳踢告訴人，
    繼持現場之盤子、鍋子、鏟子及煙灰缸丟擲告訴人（被告所
    涉傷害部分，業經本院判處拘役40日確定），復另意圖為自
    己不法之所有，以持菜刀作勢欲揮砍告訴人之強暴手段，致
    告訴人不能抗拒，因而強取告訴人身上之財物約新台幣（下
    同）17,300元。因認被告係涉犯刑法第328 條第1 項之強盜
    罪嫌。
二、按犯罪事實應依證據認定之，無證據不得認定其犯罪事實；
    又不能證明被告犯罪者，應諭知無罪之判決，刑事訴訟法第
    154 條第2 項、第301 條第1 項分別定有明文。次按所謂證
    據，係指足以認定被告確有犯罪行為之積極證據而言，該項
    證據自須適合於被告犯罪事實之認定，始得採為斷罪資料；
    苟積極證據不足為不利於被告事實之認定時，即應為有利於
    被告之認定，更不必有何有利之證據（最高法院29年上字第
    3105號、30年上字第816 號判例意旨參照）。又按事實之認
    定，應憑證據，如未能發現相當證據，或證據不足以證明，
    自不能以推測或擬制之方法，以為裁判基礎；且為刑事訴訟
    法上證明之資料，無論其為直接證據或間接證據，均須達於
    通常一般之人均不致於有所懷疑，而得確信其為真實之程度
    ，始得據為有罪之認定，若其關於被告是否犯罪之證明未能
    達此程度，而有合理性懷疑之存在，致使無從形成有罪之確
    信，根據「罪證有疑，利於被告」之證據法則，即不得遽為
    不利於被告之認定（最高法院40年臺上字第86號、76年臺上
    字第4986號判例意旨參照）。
三、本件公訴人認被告甲○○涉有前揭強盜犯行，無非係以：(1)
    被告之供述；(2)告訴人丁○○之指訴；(3)證人丙○○之證述
    等證據為其主要論據。訊據被告堅詞否認有何強盜犯行，辯
    稱：伊並沒有持菜刀作勢要砍丁○○，也沒有強取丁○○身
    上之財物等語。
四、證據能力之判斷：
    按被告以外之人於審判外之言詞或書面陳述，除法律有規定
    者外，不得作為證據，刑事訴訟法第159 條第1 項定有明文
    。又按被告以外之人於審判外之陳述，雖不符前4 條之規定
    ，而經當事人於審判程序同意作為證據，法院審酌該言詞陳
    述或書面陳述作成時之情況，認為適當者，亦得為證據；當
    事人、代理人或辯護人於法院調查證據時，知有第159 條第
    1 項不得為證據之情形，而未於言詞辯論終結前聲明異議者
    ，視為有前項之同意，刑事訴訟法第159 條之5 亦定有明文
    。
    (一)關於證人丁○○、丙○○、黃鳳蘭於警詢中之陳述：
      證人丁○○、丙○○、黃鳳蘭分別於警詢中所為強取財物
      部分之陳述，均係被告以外之人於審判外之陳述，且均不
      符合傳聞法則之例外規定，復均未經被告明確表示同意作
      為證據，且辯護人已於本院審理中表示異議（本院卷第18
      、245 頁參照），參諸前揭規定，渠等前揭陳述應均無證
      據能力。惟證人丁○○於94年9 月3 日在警詢中之陳述及
      證人林昭伶於同年月6 日在警詢中之陳述，仍得為本院認
      定事實之彈劾證據，附此敘明。
    (二)其他證據：
      關於證人潘佩伶、乙○○分別於本院另案民事案件審理中
      所為之陳述、高雄市立聯合醫院驗傷診斷書、高雄市政府
      警察局新興分局中正三路派出所刑事案件報告單、受理各
      類案件紀錄表、員警工作紀錄簿等證據，被告及其辯護人
      於本院行準備程序時，均明確表示對於證據能力無意見等
      語（本院卷第18頁參照），且當事人均未於本院審理過程
      中聲明異議，是本院審酌前開陳述作成時之情況均屬正常
      ，且與本案相關之待證事實具有關連性，認適當作為證據
      ，依前開刑事訴訟法第159 條之5 之規定，認上開證據均
      具有證據能力。
五、經查：
    (一)被告甲○○確於94年8 月11日下午5 時42分許，在高雄市
      新興區○○街153 號「海將卡拉OK」廚房內，與告訴人丁○○發生肢體衝突，並因此導致告訴人受傷等情，業據證
      人丁○○於本院審理中結證明確（本院卷第88、89、93、
      94頁參照），核與目擊證人丙○○於本院審理中所結證之
      情節相符（本院卷第96至101 頁參照），並有高雄市立聯
      合醫院驗傷診斷書1 紙在卷可稽（偵卷第11頁背面、第12
      頁參照），且為被告所不爭執，應堪認定確屬實情。又被
      告前揭所涉傷害部分，業經本院以94年度簡字第6842號判
      決判處拘役40日確定，亦有本院前揭刑事簡易判決1 份（
      偵卷第42至44頁參照）及臺灣高等法院被告前案紀錄表1
      份在卷可考。
    (二)又證人陳美錚於本院固證稱：伊打開廚房的門欲離開時，
      被告就從伊後面用腳踹伊背部，伊就跌倒在廚房地上，這
      時伊的手機就掉在地上，被告接著拿鍋、鏟等物朝伊身上
      及頭部打，後來又拿菜刀作勢要砍伊，被告是一手拿菜刀
      ，一手搶伊的鑰匙，後來又搜伊身體，並把伊口袋內的17
      ,300 元 拿走，之後被告才放下菜刀，但又拿鑰匙丟伊等
      語（本院卷第93、94頁參照），然證人丁○○於警詢中先
      係證述：伊要由「海將卡拉OK」後門離開時，被告突由後
      方以腳踹伊，然後搶走伊的鑰匙，接下來又對伊搜身，將
      伊放在口袋內之現金拿走，又將伊的行動電話摔到地上，
      又開始打伊、踹伊，並以鍋子毆打伊後腦，之後又拿菜刀
      要砍伊等語（警卷第18頁背面、第19頁參照），嗣於本院
      審理中則另證述：當時伊看被告已經摔杯子，伊就準備要
      離開，就先到櫃台把皮包內的錢放在口袋，準備從廚房後
      門離開，而當伊走向廚房時，被告就從伊後面踹過來，也
      有打伊，並拿鍋子丟伊，然後搜身而把伊的錢拿走放在口
      袋，並拿走伊手機、鑰匙，後來又拿菜刀作勢要砍伊等語
      （本院卷第88頁參照）；而證人丙○○於本院審理中證述
      ：伊原本看見被告與陳美錚在喝酒，後來看到陳美錚躲在
      櫃台，被告在摔杯子，伊就跑去問被告發生什麼事，被告
      也沒有講什麼，就突然衝去廚房，伊回頭看才看到陳美錚
      要進去廚房，後來伊聽到有人喊廚房有人打架，伊才進入
      廚房並看到被告用腳踹陳美錚，並拿鍋子、鏟子打陳美錚
      ，後來又搶陳美錚的鑰匙並丟向陳美錚，再從陳美錚的口
      袋拿錢，被告之後又拿菜刀；伊沒有看到被告有搜陳美錚
      的身體，也沒有看清楚被告有無搶陳美錚的手機等語（本
      院卷第96、97、99、100 頁參照）。則就被告究有無強取
      告訴人之行動電話、告訴人之行動電話係自己掉落至地面
      或遭被告搶走、被告有無強搜告訴人之身體、被告拿取告
      訴人口袋內之現金與持菜刀作勢欲砍告訴人之先後順序等
      節，不惟證人丁○○之證述即前後迴異，且其所述與證人
      丙○○之證述情節亦大相逕庭。復參諸證人丁○○、丙○○先分別於94年9 月3 日及6 日之警詢中及證人丙○○於
      94年10月28日偵查中，均僅證述被告於上揭時、地之傷害
      犯行，然就被告曾持菜刀欲揮砍告訴人以強取告訴人財物
      一節，則未有隻字片語提及，有證人丁○○、丙○○之警
      詢筆錄及偵查筆錄各1 份附卷可參（94年度偵字第23874
      號卷第7 頁參照、本院卷第41至45頁參照），亦有高雄市
      政府警察局新興分局中正三路派出所刑事案件報告單、受
      理各類案件紀錄表、員警工作紀錄簿各1 紙附卷可查（本
      院卷第38至40頁參照），則被告苟有持菜刀強取告訴人財
      物之犯行，衡情證人丁○○、丙○○豈有僅就被告所涉犯
      罪情節及侵害法益均較為輕微之傷害犯行證述綦詳，然就
      被告所涉犯罪情節及侵害法益均較為嚴重之強盜犯行，竟
      均毫無敘及。從而，證人丁○○、丙○○證述被告持菜刀
      欲揮砍告訴人而強取告訴人財物云云，是否確屬實情，誠
      非無疑。
    (三)再告訴人於上開衝突結束後之當日晚上，曾至「櫻卡拉OK
      」找被告，並逕自被告口袋中取走現金，且當場表示上開
      款項係醫藥費等情，業據證人即「櫻卡拉OK」服務生戊○○於本院本案及另案民事案件審理中均結證稱：伊是「櫻
      卡拉OK」的服務生，被告於94年8 月11日晚上8 時許至「
      櫻卡拉OK」，後來陸陸續續被告的朋友也有來，伊一直在
      包廂內為被告服務，後來陳美錚也有到，陳美錚一進來後
      就直接從被告的口袋內拿錢，並表示當作她的醫藥費，被
      告當時嚇一跳且來不及反應，之後陳美錚坐一下就離開，
      其間均無提及搶錢或債務糾紛之事等語明確（本院本案卷
      第102 至105 、298 、299 頁、95年度訴字第54 8號卷第
      86頁參照），核與證人乙○○於本院本案及另案民事案件
      審理中結證稱：被告於94年8 月11日晚上8 時許打電話給
      伊，表示現在人在「櫻卡拉OK」喝酒，約伊一起過去，戊○○當時是服務小姐之一，也在現場，伊到達「櫻卡拉OK
      」約半小時後，陳美錚就到現場，陳美錚左額頭上包紗布
      ，一進來就坐被告旁邊，伊有向陳美錚敬酒，當時被告與
      陳美錚有說有笑，伊有問陳美錚為何額頭上包紗布，陳美
      錚沒有說什麼，只是笑一笑，後來伊就看到陳美錚直接伸
      手從被告的口袋中拿錢，約拿1 萬多元，因為當時現場很
      吵，伊只聽到有提及醫藥費，但內容是什麼伊不清楚等語
      情節大致相符（本院本案卷第294 、295 頁、95年度訴字
      第548 號卷第65頁參照）。則證人丁○○既於案發當晚在
      「櫻卡拉OK」，逕自從被告口袋中取走現金1 萬餘元，並
      當場表示上開款項係作為醫藥費等語，而非表示係取回其
      前遭被告於「海將卡拉OK」所強取之現金，益證被告與告
      訴人於「海將卡拉OK」發生衝突時，被告是否確有強取告
      訴人之財物，實非無疑。至證人丁○○於本院審理中雖證
      述：被告於案發後有先至醫院還伊15,300元，後來係被告
      打電話要伊去「櫻卡拉OK」拿剩下的2,000 元，是被告自
      己將2,000 元交給伊云云（本院卷第85頁參照），然證人
      丁○○於警詢中先係證述：伊並未去「櫻卡拉OK」云云（
      偵卷第21、22頁參照），嗣於偵查中始改稱：被告只在醫
      院還伊15,300元，所以伊才至「櫻卡拉OK」向被告拿2,00
      0 元及醫藥費，但因為被告不願意給予，所以伊就離開云
      云（偵卷第63頁參照），復於本院審理中再翻異前詞而如
      前所述，則證人丁○○就其於上揭時間究竟有無至「櫻卡
      拉OK」、被告於「櫻卡拉OK」有無交付其任何款項等節，
      其證述亦前後不一，而其所述與證人潘佩伶、乙○○前揭
      所述亦明顯出入，自難遽予採信其前揭所述為真。
六、綜上所述，公訴人認被告甲○○涉有強盜罪嫌，無非係以證
    人丁○○、丙○○之證述為其主要證據，然證人丁○○之證
    述前後不一，且其所述與丙○○所述亦互有矛盾，均已如前
    述，尚難逕予採信渠等所述為真。職是，被告究否確有本件
    強盜事實，本院認為仍存有合理之懷疑，尚未到達確信其為
    真實之程度。此外，復查無其他積極證據足資認定被告確有
    前揭被訴之犯行，揆諸首揭法律規定與說明，既無足夠證據
    確信公訴意旨之指述為真實，不能證明被告犯有被訴之強盜
    罪嫌，本院自應為被告人無罪判決之諭知。
據上論斷，應依刑事訴訟法第301 條第1 項，判決如主文。
本案經檢察官呂乾坤到庭執行職務。
中　　華　　民　　國　　96　　年　　5 　　月　　15　　日
                    刑事第四庭  審判長法  官   郭玫利
                                      法  官   陳明呈
                                      法  官   陳振嘉
以上正本證明與原本無異。
如不服本判決，應於判決送達後10日內，向本院提出上訴狀。
中　　華　　民　　國　　96　　年　　5 　　月　　15　　日
                                      書記官   顏宗貝
